【裁判字號】    91,苗簡,394
【裁判日期】    920310
【裁判案由】    清償債務
【裁判全文】
臺灣苗栗地方法院民事簡易判決  九十一年度苗簡字第三九四號
    原      告  乙○○
    訴訟代理人  林仁德
    被      告  甲○○
右當事人間清償債務事件，本院判決如左：
    主      文
原告之訴及假執行之聲請均駁回。
訴訟費用由原告負擔。
    事      實
甲、原告方面：
一、聲明：求為判決：
（一）被告應給付原告新台幣（下同）十三萬七千七百七十九元，及自起訴狀繕本送
      達翌日即民國（下同）九十一年八月二十七日起至清償日止，按年息百分之五
      計算之利息。
（二）願供擔保請准宣告假執行。
二、陳述：
（一）原告與被告間本為男女朋友關係，原告受被告之託，為原告代墊費用計十三萬
      七千七百七十九元，代墊項目及金額分列如下：
      １八十六年八月起，原告為被告代墊被告所有台北縣汐止市○○○路三七巷一
        三一弄十四號六樓（下稱系爭房屋）之管理費共十二期，每期二千一百六十
        元，合計二萬五千九百二十元。
      ２代繳停車費六期，每期四千四百元，合計二萬六千四百元。
      ３八十七年四月間，原告為被告墊繳被告所有之車牌號碼Ｌ六–七九五○號自
        用小客車燃料稅八千一百八十八元。
      ４於八十七年八月十五日為被告代墊繳Ｌ六–七九五○號自用小客車罰單五張
        合計二萬零四百元，
      ５代墊繳被告之檳榔材料費三萬元。
      ６代墊被告之二姐屋頂防水ＰＵ工程材料費一萬元。
      ７代繳系爭房屋之房屋稅六千八百七十一元。
      ８代被告退還房客蔡文貴系爭房屋之押租金一萬元。
（二）原告業已存證信函向被告催討，惟被告均置之不理，為此依委任之法律關係，
      請求被告返還原告代墊之費用。
三、對被告抗辯之陳述：
（一）被告所提調解書與本件請求無關。
（二）華南銀行00000000000號帳戶是被告之帳戶，惟被告於八十六年十
      月六日所存三萬元，是原告向原告之老板所借而交予被告存入該帳戶。
四、證據：提出八十七年全年度汽車燃料使用費繳款書、八十六年度房屋稅繳款書、
    支票存根各一紙、違規罰鍰收據五紙及九十一年七月十七日汐止社后郵局第四八
    五號存證信函一件為證。
乙、被告方面：被告未於最後言詞辯論期日到場，惟據其前到庭所為陳述略謂：
一、聲明：求為判決原告之訴及假執行之聲請均駁回。
二、陳述：
（一）原告自八十六年七月五日住進被告所有之系爭房屋，當時口頭上言明原告每月
      付租金一萬元，自八十六年七月五日起至八十八年七月五日止，原告均未繳付
      租金，共二十四個月，計積欠二十四萬元，嗣經被告於八十八年九月二十六日
      向台北市信義區調解委員會申請調解，兩造即已就原告起訴請求之十三萬七千
      七百七十九元達成兩各自放棄之協議，惟因書立調解書時，並未予記錄，被告
      不以為意，即簽字成立調解。
（二）原告自九十年九月二十五日至九十年十一月三十日止，仍居住於系爭房屋且未
      付租金，既不肯簽立書面租約，亦不肯搬遷，經被告於九十一年一月二十三日
      向台灣士林地方法院內湖簡易庭起訴請求原告遷讓房屋，原告再次拿出兩造於
      八十八年九月二十六日經台北市信義區調解委員會調解成立之各項金額及收據
      （合計十三萬七千七百七十九元），因被告當時只在意要回系爭房屋，而未注
      意及此。
（三）被告自八十七年七月即搬出系爭房屋，八十七年七月以後之管理費應由原告繳
      納。八十七年度之牌照稱、汽車燃料稅是以兩造之共同收入支付，當時曾約定
      要平均分擔；違規罰鍰是由原告支付，惟被告已將該車出賣予原告；檳榔費三
      萬元是被告所支付，支票號碼ＷＢ0000000號支票是被告以華南銀行帳
      號000000000000號帳戶所簽發兌付；八十六年度房屋稅是由被告
      所繳納，收據會在原告處，是因被告於八十七年七月搬家時，並未帶走；罰單
      及屋頂施工材料費確係原告所支付無誤，惟被告並未委託其支付；原告於八十
      九年間將系爭房屋出租予蔡文貴，被告並不知情，租約上之被告印章，是原告
      盜用被告置於系爭房屋內之印章，被告亦未收受蔡文貴之押租金。況兩造就上
      開債務糾紛已於八十八年在台北市信義區公所調解成立，復於九十一年一月二
      十三日經台灣士林地方法院內湖簡易庭調解成立，原告不得再行起訴請求。
（四）縱認被告應負清償之責，惟原告積欠被告自九十年九月二十五日起至九十一年
      十一月二十二日止之房租計十四萬元，及自九十年九月四日起至九十一年九月
      十八日止之管理費一萬四千零四十元；又原告自八十六年十月一日起至八十七
      年六月三十日止，聘請被告在張義隆住所及陳代書處工作，原告言明給付被告
      每日工資一千元，被告工作九個月，計原告積欠被告工資二十四萬元；原告於
      八十八年間居住於被告上開房屋期間，所使用之電話號碼000000000
      0號為被告所有，而原告使用該話機計尚欠一千三百六十六元未付；另自八十
      七年十一月一日起，兩造已非男女朋友，原告竊取被告之行動電話並盜用，九
      十一年二月至五月之電信費高原一萬三千三百三十六元，迄仍未給付，計原告
      共積欠被告六十二萬八千七百四十二元，被告主張與對原告之債務抵銷。
三、證據：提出台北市信義區調解委員會八十八年民調字第四五八號調解書、臺灣士
    林地方法院內湖簡易庭九十一年度湖簡移調字第一三號調解筆錄、臺灣士林地方
    法院九十一年度促字第二三一三四號支付命令、華南銀行存款往來明細表各一件
    及電信費收據三紙、通話明細清單一份為證。
    理      由
一、本件被告經合法通知，未於最後言詞辯論期日到場，核無民事訴訟法第三百八十
    六條各款所列情形，爰依原告聲請，由其一造辯論而為判決。
二、按訴狀送達後，原告不得將原訴變更或追加他訴，但若請求之基礎事實同一者，
    不在此限，民事訴訟法第二百五十五條第一項第二款定有明文。所謂請求之基礎
    事實同一，係指變更或追加之訴與原告訴之主要爭點有其共同性，各請求利益之
    主張在社會生活上可認為同一或關連，而就原請求之訴訟及證據資料，於審理繼
    續進行在相當程度範圍內且有同一性或一體性，得期待於後請求之審理予以利用
    ，俾先後二請求在同一程序得加以解決，避免重複審理，進而為統一解決紛爭者
    ，即屬之。查本件原告起訴時係基於清償借款之法律關係請求被告給付十三萬七
    千七百七十九元及其法定遲延利息，其所主張之事實為被告積欠其代墊之管理費
    、停車費、燃料稅、罰單、檳榔材料費、屋頂防水ＰＵ施工材料費、房屋稅、退
    還房客蔡文貴押租金共十三萬七千七百七十九元，因被告抗辯其未向原告借款，
    原告復變更基於委任關係之償還費用請求權，請求被告返還上開費用，就前開二
    訴訟標的，無論是主要爭點、原告所得享受之請求利益，及訴訟或證據資料，於
    本院審理之範圍內均有同一性，揆諸前開說明，故原告變更訴訟標的，自應准許
    ，合先敘明。
三、原告起訴主張其與被告間本為男女朋友關係，原告受被告之託，自八十六年八月
    起，為被告代墊系爭房屋之管理費二萬五千九百二十元、停車費二萬六千四百元
    並於八十七年四月間，為被告墊繳被告所有之車牌號碼Ｌ六–七九五○號自用小
    客車燃料稅八千一百八十八元，於八十七年八月十五日為被告代墊繳Ｌ六–七九
    五○號自用小客車罰單五張合計二萬零四百元，並代繳檳榔材料費三萬元、屋頂
    防水ＰＵ工程材料費一萬元、房屋稅六千八百七十一元及退還房客蔡文貴房屋押
    租金一萬元，合計為被告代墊十三萬七千七百七十九元，屢經催討，被告仍置之
    不理，為此，基於委任之法律關係，請求被告返還代墊款項。被告則以其於八十
    七年七月即搬出系爭房屋，八十七年七月以後之管理費應由原告繳納；八十七年
    度之牌照稅、汽車燃料稅是以兩造之共同收入支付，當時曾約定要平均分擔；違
    規罰鍰是由原告支付，惟被告已將該車出賣予原告；檳榔費三萬元是被告所支付
    ，支票號碼ＷＢ0000000號支票是被告以華南銀行帳號00000000
    0000號帳戶所簽發兌付；八十六年度房屋稅是由被告所繳納，收據會在原告
    處，是因被告於八十七年七月搬家時，並未帶走；罰單及屋頂施工材料費確係原
    告所支付無誤，惟被告並未委託其支付；原告於八十九年間將系爭房屋出租予蔡
    文貴，被告並不知情，租約上之被告印章，是原告盜用被告置於系爭房屋內之印
    章，被告亦未收受蔡文貴之押租金。況兩造就上開債務糾紛已於八十八年在台北
    市信義區公所調解成立，復於九十一年一月二十三日經台灣士林地方法院內湖簡
    易庭調解成立，原告不得再行起訴請求。縱認被告應負清償之責，惟原告積欠被
    告自九十年九月二十五日起至九十一年十一月二十二日止之房租計十四萬元，及
    自九十年九月四日起至九十一年九月十八日止之管理費一萬四千零四十元、自八
    十六年十月一日起至八十七年六月三十日之工資二十四萬元、原告使用電話號碼
    0000000000號電話機之電信費一千三百六十六元、原告於九十一年二
    月間竊取盜用被告之行動電話計欠電信費一萬三千三百三十六元，合計原告共積
    欠被告六十二萬八千七百四十二元，被告主張與對原告之債務抵銷等語資為抗辯
    。
三、按當事人主張有利於己之事實，就其事實有舉證之責任，民事訴訟法第二百七十
    七條前段明文，是請求履行債務之訴，除被告自認原告所主張債權發生原因之事
    實外，應先由原告就其主張此項事實，負舉證責任。本件原告主張被告曾委託其
    代墊上開款項之情，業為被告所否認，並以前揭情詞置辯，是以原告應就「兩造
    間就被告委託其處理上開事務，其允為處理之合意」，此一有利於己之事實，負
    舉證之責任。經查，原告就上開墊款雖提出八十七年全年度汽車燃料使用費繳款
    書、八十六年度房屋稅繳款書、支票存根各一紙、違規罰鍰收據五紙及九十一年
    七月十七日汐止社后郵局第四八五號存證信函一件為證，然上開單據上並無關於
    兩造間有委任契約之文字記載或其他表徵足以顯示兩造間曾有委任契約之合意等
    事實，故該項證據不足以作為對原告有利認定之依據，本院亦難認原告就所主張
    之上開事實已為適切之證明。此外，原告復未能舉證證明其與被告間有何委任或
    類似委任之法律關係，自難僅因原告執有上開費用之單據，即認原告因此而與被
    告有成立處理事務內容之契約合意。
四、從而，原告依據委任之法律關係，行使受任人之償還費用請求權，而訴請被告給
    付十三萬七千七百七十七元，及自起訴狀繕本送達翌日起至清償日止，按年息百
    分之五計算之遲延利息，即無理由，應予駁回。
五、本件原告之訴既無理由，則其假執行之聲請即失所附麗，併予駁回。
六、本件判決基礎已臻明確，兩造其餘攻擊防禦方法，並不影響本判決之結果，自毋
    庸一一論述，併此敘明。
七、結論：原告之訴為無理由，依民事訴訟法第三百八十五條第一項前段、第七十八
    條，判決如主文。
中      華      民      國    九十二    年      三      月      十      日
                                  臺灣苗栗地方法院苗栗簡易庭
~B法      官  陳慧萍
右為正本係照原本作成。
如對本判決上訴，須於判決送達後廿日內向本院提出上訴狀。
~B法院書記官  張文玲
中      華      民      國    九十二    年      四      月      九      日


司法院資訊處製作；財團法人民間司法改革基金會備份。
